【裁判字號】    99,訴,2387
【裁判日期】    990831
【裁判案由】    毒品危害防制條例
【裁判全文】
臺灣板橋地方法院刑事判決              99年度訴字第2387號
公  訴  人  臺灣板橋地方法院檢察署檢察官
被      告  甲○○
上列被告因違反毒品危害防制條例案件，經檢察官提起公訴（99
年度毒偵緝字第442號），本院依簡式審判程序判決如下：
    主  文
甲○○施用第一級毒品，累犯，處有期徒刑捌月。又施用第二級
毒品，累犯，處有期徒刑伍月。應執行有期徒刑拾壹月。
    事  實
一、甲○○前因施用毒品案件，經本院以88年度毒聲字第2483號
    裁定送觀察、勒戒後，認無繼續施用毒品之傾向，於民國88
    年5 月3 日執行完畢釋放，並由臺灣板橋地方法院檢察署檢
    察官以88年度偵字第3414號、第3628號、第9922號及88年度
    偵緝字第717 號為不起訴處分確定。詎於上開觀察、勒戒執
    行完畢釋放後5 年內，又開始迭因施用毒品案件，先後經：
    (一)本院以88年度毒聲字第4081號裁定送觀察、勒戒後，認有
    繼續施用毒品之傾向，再經本院以88年度毒聲字第4545號裁
    定施以強制戒治（已於89年7 月22日執行完畢），該案並經
    本院以88年度重簡字第1146號判處有期徒刑4 月確定（已於
    90年4 月10日易科罰金執行完畢）；(二)臺灣臺北地方法院以
    90年度毒聲字第1048號裁定施以強制戒治（已於91年5 月15
    日執行完畢），該案並經同法院以90年度訴字第780 號判處
    有期徒刑7 月、4 月，應執行有期徒刑10月確定（已於92年
    2 月28日縮刑期滿執行完畢）；(三)本院以94年度訴字第689
    號判處有期徒刑10月、7 月，應執行有期徒刑1 年4 月，並
    經臺灣高等法院以94年度上訴字第3305號駁回上訴確定，嗣
    經臺灣高等法院以97年度聲減字第384 號裁定減刑，並定其
    應執行刑為有期徒刑7 月確定；(四)本院以95年度訴字第758
    號判處有期徒刑1 年5 月確定，嗣與另案竊盜罪經臺灣高等
    法院以97年度聲減字第384 號裁定減刑，並定其應執行刑為
    有期徒刑1 年1 月確定，經與上揭(三)所述之有期徒刑7 月接
    續執行，已於97年7 月22日縮刑期滿執行完畢（此部分致使
    本案成立累犯）。詎甲○○仍不知悔改，基於施用第一、二
    級毒品之犯意，於98年9 月17日晚上某時，在其當時位於臺
    北縣鶯歌鎮○○路○ 段之住處，分別以將海洛因摻在香煙內
    點燃吸用、將甲基安非他命置入吸食器之玻璃球內燒烤吸聞
    所生煙氣之方法，各施用第一級毒品海洛因、第二級毒品甲
    基安非他命1 次。嗣甲○○於98年9 月18日，同意警方採集
    其尿液檢體送驗結果，呈鴉片類及安非他命類之陽性反應，
    始悉上情。
二、案經桃園縣政府警察局平鎮分局報由臺灣桃園地方法院檢察
    署呈請臺灣高等法院檢察署令轉臺灣板橋地方法院檢察署偵
    查起訴。本院於準備程序進行中，被告就被訴事實為有罪之
    陳述，經告知被告簡式審判程序之旨，並聽取當事人之意見
    後，裁定進行簡式審判程序。
    理  由
一、上揭事實，業據被告甲○○於本院審理時坦承不諱，且被告
    於98年9 月18日經警採集其尿液檢體送驗結果，呈鴉片類及
    安非他命之類陽性反應，有桃園縣政府警察局平鎮分局被採
    尿人真實姓名與編號對照表、臺灣檢驗科技股份有限公司98
    年10月12日濫用藥物檢驗報告各1 份附卷可稽，足以擔保被
    告之任意性自白與事實相符，而值採信。
二、按施用第一、二級毒品為犯罪行為，毒品危害防制條例第10
    條定有處罰明文，故施用第一、二級毒品者，依前揭規定本
    應科以刑罰。惟基於刑事政策，對合於一定條件之施用者，
    則依同條例第20條、第23條之規定，施以觀察、勒戒及強制
    戒治之保安處分。該條例於92年7 月9 日修正公布，自93年
    1 月9 日施行，其中第20條、第23條將施用毒品之刑事處遇
    程序，區分為「初犯」、「5 年內再犯」及「5 年後再犯」
    。依其立法理由之說明：「初犯」，經觀察、勒戒或強制戒
    治後，應為不起訴處分或不付審理之裁定；經觀察、勒戒或
    強制戒治執行完畢釋放後，「5 年內再犯」者，因其再犯率
    甚高，原實施之觀察、勒戒及強制戒治既已無法收其實效，
    爰依法追訴或裁定交付審理。至於經觀察、勒戒或強制戒治
    執行完畢釋放後，「5 年後再犯」者，前所實施之觀察、勒
    戒或強制戒治已足以遮斷其施用毒品之毒癮，為期自新及協
    助其斷除毒癮，仍適用「初犯」規定，先經觀察、勒戒或強
    制戒治之程序。從而依修正後之規定，僅限於「初犯」及「
    5 年後再犯」二種情形，始應先經觀察、勒戒或強制戒治程
    序。倘被告於5 年內已再犯，經依法追訴處罰，縱其第3 次
    （或第3 次以上）再度施用毒品之時間，在初犯經觀察、勒
    戒或強制戒治執行完畢釋放5 年以後，已不合於「5 年後再
    犯」之規定，且因已於「5 年內再犯」，顯見其再犯率甚高
    ，原實施觀察、勒戒或強制戒治，已無法收其實效，即應依
    該條例第10條處罰（最高法院97年度台非字第527 號判決意
    旨、97年第5 次刑事庭會議決議參照）。查被告前因施用毒
    品案件，經本院以88年度毒聲字第2483號裁定送觀察、勒戒
    後，認無繼續施用毒品之傾向，於88年5 月3 日執行完畢釋
    放，並由臺灣板橋地方法院檢察署檢察官以88年度偵字第34
    14號、第3628號、第9922號及88年度偵緝字第717 號為不起
    訴處分確定。詎於上開觀察、勒戒執行完畢釋放後5 年內，
    又開始迭因施用毒品案件，先後經：(一)本院以88年度毒聲字
    第4081號裁定送觀察、勒戒後，認有繼續施用毒品之傾向，
    再經本院以88年度毒聲字第4545號裁定施以強制戒治（已於
    89年7 月22日執行完畢），該案並經本院以88年度重簡字第
    1146號判處有期徒刑4 月確定；(二)臺灣臺北地方法院以90年
    度毒聲字第1048號裁定施以強制戒治（已於91年5 月15日執
    行完畢），該案並經同法院以90年度訴字第780 號判處有期
    徒刑7 月、4 月，應執行有期徒刑10月確定；(三)本院以94年
    度訴字第689 號判處有期徒刑10月、7 月，應執行有期徒刑
    1 年4 月，並經臺灣高等法院以94年度上訴字第3305號駁回
    上訴確定，嗣經臺灣高等法院以97年度聲減字第384 號裁定
    減刑，並定其應執行刑為有期徒刑7 月確定；(四)本院以95年
    度訴字第758 號判處有期徒刑1 年5 月確定，嗣與另案竊盜
    罪經臺灣高等法院以97年度聲減字第384 號裁定減刑，並定
    其應執行刑為有期徒刑1 年1 月確定等情，有臺灣高等法院
    被告前案紀錄表附卷可稽。足見係於初犯後，「5 年內再犯
    」，且經檢察官予以追訴、法院予以處罰，則其於上揭時間
    復犯本件之施用毒品罪，即非屬毒品危害防制條例第20條第
    3 項所定「5 年後再犯」之情形，自應由檢察官依同條例第
    23條第2 項規定追訴，始屬正辦。從而，本案事證明確，被
    告犯行堪予認定，應依法論科。
三、查海洛因、甲基安非他命分別係屬毒品危害防制條例所定之
    第一、二級毒品。是核被告所為，係犯毒品危害防制條例第
    10條第1 項之施用第一級毒品罪、同條第2 項之施用第二級
    毒品罪。其持有第一級毒品海洛因、第二級毒品甲基安非他
    命之低度行為，各為施用之高度行為所吸收，均不另論罪。
    所犯上開二罪，犯意各別，行為互殊，應予分論併罰。又被
    告曾受如上揭事實欄第一項所示之有期徒刑執行完畢，有臺
    灣高等法院被告前案紀錄表可考，其最後於97年7 月22日縮
    刑期滿執行有期徒刑完畢後，5 年以內故意再犯本件有期徒
    刑以上之上開二罪，均為累犯，應依刑法第47條第1 項規定
    加重其刑。爰審酌被告前因施用毒品，曾受觀察、勒戒及強
    制戒治之執行完畢，仍不思戒除惡習，再次漠視法令而犯本
    罪，非但戕害健康，對於社會風氣、治安亦潛有相當危害，
    惟念其施用毒品所生惡害，實以自戕身心健康為主，對於他
    人生命、身體、財產等法益，尚無重大明顯之實害，兼衡其
    素行狀況、智識程度、犯罪之動機、目的、手段暨於本院審
    理時坦承犯行、態度良好等一切情狀，分別量處如主文所示
    之刑，並定其應執行刑，以示懲儆。
據上論斷，應依刑事訴訟法第273 條之1 第1 項、第299 條第1
項前段，毒品危害防制條例第10條第1 項、第2 項，刑法第11條
前段、第47條第1 項、第51條第5 款，判決如主文。
本案經檢察官黃明絹到庭執行職務。
中    華    民    國    99    年    8     月    31    日
                  刑事第八庭    法  官  朱嘉川
以上正本證明與原本無異。
如不服本判決應於收受送達後10日內向本院提出上訴書狀，並應
敘述具體理由；其未敘述上訴理由者，應於上訴期間屆滿後20日
內向本院補提理由書（均須按他造當事人之人數附繕本）「切勿
逕送上級法院」。
                                書記官  陳聖儒
中    華    民    國    99    年    8     月    31    日
附錄本案論罪科刑法條全文：
毒品危害防制條例第10條
施用第一級毒品者，處6 月以上5 年以下有期徒刑。
施用第二級毒品者，處3 年以下有期徒刑。

司法院資訊處製作；財團法人民間司法改革基金會備份。
